【裁判字號】    98,交聲,3566
【裁判日期】    981030
【裁判案由】    聲明異議
【裁判全文】
臺灣臺中地方法院交通事件裁定        98年度交聲字第3566號
原處分機關  交通部公路總局臺中區監理所
異  議  人
即受處分人  甲○○
上列受處分人因違反道路交通管理處罰條例案件，對於交通部公
路總局臺中區監理所中華民國98年8 月14日中監違字第裁60－GE
0000000號裁決書所為之處分，聲明異議，本院裁定如下：
    主    文
異議駁回。
    理    由
一、原處分意旨略以：異議人即受處分人甲○○（下稱受處分人
    ）於民國97年1 月8 日18時14分許，駕駛車牌號碼2038-LD
    號自用一般小貨車，在臺中市○○區○路9 之1 號前，因「
    汽車駕駛人肇事致人受輕傷而未依規定處置並且逃逸」之違
    規，經臺中市警察局第六分局交通分隊警員以中市警交字第
    GE0000000 號舉發違反道路交通管理事件通知單舉發，原處
    分機關乃以受處分人違反道路交通管理處罰條例第62條第4
    項之規定，於98年8 月14日以中監違字第裁60－GE0000000
    號裁決書，裁處罰鍰新臺幣（下同）9,000 元，並吊銷駕駛
    執照等語。
二、受處分人異議意旨略以：本件事故發生時，其未能察覺而演
    變為肇事逃逸，深感懊悔，當時如能細心注意，在第一時間
    發現被害人，並將其送醫，即不會導致肇事逃逸，而面臨遭
    吊銷駕駛執照之處分。茲因受處分人之駕駛執照如遭吊銷，
    將致失業，無法維持家庭生計，為此聲明異議，請求勿吊銷
    駕駛執照等語。
三、按汽車駕駛人駕駛汽車肇事致人受傷或死亡者，應即採取救
    護措施及依規定處置，並通知警察機關處理，不得任意移動
    肇事汽車及現場痕跡證據，違反者處新臺幣3,000元以上9,0
    00元以下罰鍰；前項駕駛人肇事致人受傷而逃逸者，吊銷其
    駕駛執照；致人重傷或死亡而逃逸者，吊銷其駕駛執照，並
    不得再考領；汽車駕駛人，曾依本條例其他各條規定吊銷駕
    駛執照者，1 年內不得考領駕駛執照，道路交通管理處罰條
    例第62條第3 項前段、第4 項、第67條第3 項分別定有明文
    。次按道路交通管理處罰條例第62條第3 項、第4 項之規定
    ，旨在增進行車安全，保護他人權益，以維持社會秩序，亦
    責令汽車駕駛人善盡行車安全之社會責任。蓋道路交通事故
    發生後，有受傷或死亡之情形者，應即時救護或採取必要之
    措施，以防損害範圍之擴大。如駕駛人於肇事後，隨即駕車
    逃離現場，不僅使肇事責任認定困難，更可能使受傷之人喪
    失生命，自有從嚴處理之必要，此有司法院大法官會議釋字
    第284 號、第531 號解釋可資參照。職是之故，汽車駕駛人
    駕駛汽車發生交通事故，不論其責任之歸屬為何，即有義務
    留在肇事現場，採取救護或其他必要措施，並向警察機關報
    告，以保護他人權益，同時釐清肇事責任，自不待言。且道
    路交通管理處罰條例第62條第4 項之意旨，乃以道路交通事
    故之發生，常非於己之鄰親家里，時有呼救不能情事，乃科
    以肇事者須即採取救護或其他必要措施，並應向警察機關報
    告之法定義務，以防因就醫延誤致生無謂傷亡，並俾得通知
    傷亡者家屬到場，以明責任，是凡肇事人於行車肇事致人受
    傷或死亡，未即採取救護或其他必要措施，並向警察機關報
    告，即駕車駛離現場者，均應依該規定處罰。
四、經查：
  (一)受處分人於97年1 月8 日18時14分許，駕駛車牌號碼2038-L
    D 號自用一般小貨車，在臺中市○○區○路9 之1 號前，因
    未顯示方向燈及注意同向右側車道之來車，貿然變換車道至
    右側慢車道，適同向慢車道上之林煒德騎乘車牌號碼BGL-23
    2 號重型機車，行經該處，雙方因而發生擦撞，致林煒德倒
    地滑行，並撞擊停放在路旁之自用小客車因而受有傷害等事
    實，有舉發違反道路交通管理事件通知單及裁決書各1 份附
    卷可稽，並經本院調閱臺灣臺中地方法院檢察署（下稱臺中
    地檢署）97年度偵字第4758號偵查卷宗查明無訛。是無論前
    開交通事故之肇事責任歸屬為何，受處分人為該交通事故之
    肇事參與人，洵堪認定。
  (二)參以林煒德於警詢及臺中地檢署97年度偵字第4758號偵查時
    證稱：「（問：肇事駕駛人有無留在現場救護傷者？）沒有
    留下來，我沒看到肇事者」，核與受處分人於上開偵查案件
    中自承：「（問：有無於97年1 月8 日下午6 時14分許，駕
    駛車號2038-LD 號自小貨車，行經臺中市西屯區○○○路9
    之1 號前與林煒德發生擦撞？）是」，「（問：有無在該處
    自快車道變換至右側車道超車？）有」，「（問：因在該處
    與林煒德所騎乘之機車發生碰撞，致林煒德受有傷害，有何
    意見？）沒有意見」，「（問：就事故之發生，是否承認有
    過失？）我承認有過失」，「（問：肇事後未停留現場救護
    傷者，涉有肇事逃逸罪嫌，有何意見？）我承認犯罪」等語
    大致相符。而林煒德因本件交通事故受有左鎖骨粉碎性骨折
    、軀幹左上肢、左下肢多處擦挫傷等傷害，亦有澄清綜合醫
    院中港分院診斷證明書，附在臺中市警察局第六分局中分六
    警偵字第0970002892號刑案偵查卷宗可考。又臺中市○○○
    道路交通事故肇事人自首情形記錄表，亦載受處分人係肇事
    逃逸。是受處分人於林煒德與其駕駛之車輛擦撞倒地受傷後
    ，既未採取救護措施及依規定處置，亦未通知警察機關處理
    ，未獲同意即逕行離去現場，其有肇事逃逸之違規事實，至
    堪認定。
  (三)受處分人雖異議主張：其並未察覺事故之發生云云。惟查上
    開辯解顯與其於前述偵查案件中自承有肇事逃逸之事實不符
    。況參諸林煒德於前述偵查案件中證稱：「（問：碰撞之聲
    音及力道如何？）碰撞的力道很大，碰撞後我被彈出去，我
    就卡在一輛轎車後輪下方。碰撞的聲音很大，在附近都聽得
    到，且道路旁有人跑出來看」，及目擊證人李達欣亦於前述
    偵查案件中證稱：「（問：是否於97年1 月8 日下午6 時14
    分許，在臺中市西屯區○○○路，目睹交通事故？你在該處
    作何事？）是。當時我下班經過」，「（問：事故發生之經
    過？）肇事車輛在快車道塞車，隨即右轉要超車，當時他很
    快就出來，他車輛右後方撞到被害人林煒德，詳細位置我不
    清楚。我看到後就隨即報案，該車就離開現場。‧‧」，「
    （問：碰撞之聲音？）非常大，因為鄰近工廠的人都跑出來
    看，也有協助患者」；另再觀諸林煒德所騎乘機車之車頭大
    燈嚴重毀損，車身多處刮傷，且機車於擦撞後仍滑行12.8公
    尺，嗣再撞擊停放於路邊之小客車等情，有現場照片及道路
    交通事故現場圖，附在臺中市警察局第六分局中分六警偵字
    第0970002892號刑案偵查卷宗可佐，足見當時撞擊聲音不小
    ，衡情受處分人應無未能察覺之理。是受處分人辯稱其當時
    並未察覺因而離去云云，顯悖於常情，不足採信。
五、綜上所述，受處分人於駕駛汽車肇事致人受傷後，未採取救
    護措施，亦未通知警察機關處理，即逕行離去現場，其有肇
    事逃逸之違規事實至明。原處分機關據以援引上開規定，裁
    處吊銷駕駛執照之處分，並無不合。受處分人聲明異議為無
    理由，應予駁回。至原處分機關另裁處罰鍰9,000 元部分，
    未據受處分人聲明異議，併此敘明。
六、據上論斷，應依道路交通管理處罰條例第87條第2 項、道路
    交通案件處理辦法第19條，裁定如主文。
中    華    民    國    98    年    10    月    30    日
                  交通法庭  法  官  黃佩韻
以上正本證明與原本無異。
如不服本裁定，應於送達後5日內，向本院提出抗告狀。
                            書記官  林柏名
中    華    民    國    98    年    10    月    30    日


司法院資訊處製作；財團法人民間司法改革基金會備份。
